【裁判字號】    99,聲,1279
【裁判日期】    991020
【裁判案由】    聲請具保停止羈押
【裁判全文】
臺灣高等法院高雄分院刑事裁定          99年度聲字第1279號
聲  請  人
即  被  告  甲○○
選任辯護人  張永昌律師
上列被告因聲請具保停止羈押案件，聲請具保停止羈押，本院裁
定如下：
    主  文
聲請駁回。
    理  由
一、聲請意旨略以：被告甲○○所犯雖係加重強盜罪，最輕本刑
    為5 年以上有期徒刑之罪，雖經本院判處有期徒刑9 年2 月
    ，惟不能以此推認被告有何逃亡之虞或串證之虞，且被告至
    親身罹重病，亟待被告照料。況共同被告周俊仁更已交保在
    外，對於本案進行亦無任何負面影響，依大法官會議第665
    號解釋意旨及必要性、比例原則觀之，被告應無非予羈押難
    以進行審判、執行之情形，而無羈押之必要性，因而聲請具
    保停止羈押等語。
二、聲請人即被告甲○○前經本院認涉犯加重強盜犯罪嫌疑重大
    ，有刑事訴訟法第101 條第1 項第1 、3 款情形，非予羈押
    ，顯難進行審判或執行而有羈押之必要，於民國99年6 月8
    日執行羈押，至99年9 月7 日第一次羈押期間屆滿。經本院
    以前項原因依然存在，認有繼續羈押之必要，裁定自99年9
    月8 日起，延長羈押2 月。
三、按被告經法官訊問後，認為犯罪嫌疑重大，而有下列情形之
    一，非予羈押，顯難進行追訴、審判或執行者，得羈押之︰
    （一）逃亡或有事實足認為有逃亡之虞者。（二）有事實足
    認為有湮滅、偽造、變造證據或勾串共犯或證人之虞者。（
    三）所犯為死刑、無期徒刑或最輕本刑為五年以上有期徒刑
    之罪者，刑事訴訟法第101 條第1 項定有明文。又按羈押被
    告之目的，在於確保訴訟程序之進行、確保證據之存在、真
    實及確保刑罰之執行，而被告有無羈押之必要，及羈押後其
    原因是否仍然存在，有無繼續羈押之必要，應否延長羈押，
    均屬事實認定之問題，法院有依法認定裁量之職權，自得就
    具體個案情節予以斟酌決定，如就客觀情事觀察，法院許可
    羈押之裁定在目的與手段間之衡量並無明顯違反比例原則情
    形，即無違法或不當可言，且關於羈押原因之判斷，尚不適
    用訴訟上之嚴格證明原則，而應適用自由證明程式。次按羈
    押之目的，除在於確保刑事偵查、審判程序之完成外，另亦
    有刑事執行保全之目的（最高法院98年度台抗字第405 號裁
    定參照）。
四、經查：
（一）司法院大法官會議釋字第665 號解釋認刑事訴訟法第101
      條第1 項第3 款規定，於被告犯該款規定之罪，犯罪嫌疑
      重大，且有相當理由認為有逃亡、湮滅、偽造、變造證據
      或勾串共犯或證人之虞，非予羈押，顯難進行追訴、審判
      或執行者，得羈押之。於此範圍內，該條款規定符合憲法
      第23條之比例原則，與憲法第8 條保障人民身體自由及第
      16條保障人民訴訟權之意旨，尚無牴觸，惟倘單以犯重罪
      作為羈押要件，除可能背離羈押應係不得已之最後手段性
      外，對被告武器平等與充分防禦權行使之限制，亦有違背
      比例原則之虞，更因無異刑罰之預先執行，違背無罪推定
      原則所禁止對未經判決有罪確定之被告執行刑罰，及禁止
      僅憑犯罪嫌疑就施予被告類似刑罰措施之精神。考諸上揭
      第3 款規定之法理，實係因被告所犯為死刑、無期徒刑或
      最輕本刑為5 年以上有期徒刑之罪，可以預期將受重刑宣
      判，其為規避刑罰執行而妨礙追訴、審判程序進行之可能
      性增加，國家刑罰權有難以實現之危險，是為防免其實際
      發生，在此維持重大之社會秩序及增進重大公共利益限度
      內（憲法第23條），乃具有正當性。從而，基於憲法保障
      人民身體自由之意旨，被告犯上開重罪條款且嫌疑重大者
      ，仍應有相當理由認為其有逃亡、湮滅、偽造、變造證據
      或勾串共犯或證人等之虞，法院斟酌命該被告具保、責付
      或限制住居等侵害較小之手段，均不足以確保追訴、審判
      或執行程序之順利進行，此際予以羈押，方堪稱係屬維持
      刑事司法權有效行使之最後必要手段。是被告縱然符合上
      揭第3 款之羈押事由，法官仍須就犯罪嫌疑是否重大、有
      無羈押必要、有無不得羈押之情形予以審酌，非謂一符合
      該款規定之羈押事由，即得予以羈押（最高法院98年度台
      抗字第668 號、第703 號裁定意旨參照）。查本件聲請人
      即被告所犯持具殺傷力可發射子彈之改造手槍加重強盜罪
      ，法定最輕本刑為7 年以上有期徒刑，其業經原審判處有
      期徒刑9 年6 月，且本院本審雖於99年9 月15日辯論終結
      ，並於同年月29日宣判判處有期徒刑9 年2 月在案，惟本
      案既未確定，仍有保全日後審判程序進行及刑罰執行之必
      要，故聲請人因恐受重刑之諭知，而逃匿以規避審判程序
      進行及刑罰執行之可能性甚高，仍有相當理由認為其有逃
      亡之虞。若命聲請人具保、責付或限制住居等侵害較小之
      手段，均不足以確保審判或執行程序之順利進行，仍有繼
      續羈押聲請人之必要。再參酌聲請人所涉犯行係與他人共
      犯持改造手槍對被害人吳書煒私行拘禁而加重強盜，其行
      為對社會安寧秩序及被害人身體、自由及財產之侵害至鉅
      等情，權衡國家刑事司法權之有效行使、社會秩序及公共
      利益、被告人身自由之私益及防禦權受限制之程度，認對
      聲請人維持羈押處分尚屬適當、必要，合乎比例原則，並
      無違前開司法院釋字第665 號解釋意旨。故聲請人犯嫌重
      大，已符合刑事訴訟法第10 1條第1 項第1 款及第3 款之
      規定。本院衡酌為確保日後仍有進行訴訟，或執行刑罰之
      可能情形，仍認有繼續羈押之必要，而無法以具保或其它
      手段代替之。
（二）聲請人另據其親人生病需其照料等事由，聲請具保停止羈
      押，俱不符合刑事訴訟法第114 條之規定而有不得駁回具
      保聲請之情形，並不符合法定具保停止羈押之要件。復審
      酌聲請人所涉各項情節，其羈押原因尚未消滅，所請具保
      停止羈押，自難准許，應予駁回。
據上論斷，依刑事訴訟法第220條，裁定如主文。
中    華    民    國    99    年    10    月    20    日
                  刑事第十庭    審判長法  官  陳中和
                                      法  官  林水城
                                      法  官  蔡國
以上正本證明與原本無異。
如不服本裁定應於送達後5 日內向本院提出抗告狀。
中    華    民    國    99    年    10    月    20    日
                                      書記官  周青玉

司法院資訊處製作；財團法人民間司法改革基金會備份。
